【裁判字號】    97,抗,247
【裁判日期】    970304
【裁判案由】    假扣押
【裁判全文】
臺灣高等法院民事裁定                   97年度抗字第247號
抗告人  甲○○
上列抗告人因與相對人立吉旺精密工業有限公司間假扣押事件，
對於中華民國九十七年一月十日台灣士林地方法院九十七年度裁
全字第一０八號裁定，提起抗告，本院裁定如下：
    主      文
抗告駁回。
抗告費用由抗告人負擔。
    理      由
一、原裁定意旨略以：「請求有何日後不能執行或甚難執行之虞
    之假扣押原因，抗告人未據提出任何能即時調查之證據，以
    釋明其所主張之假扣押原因為真實，依首揭法條規定及說明
    ，其聲請即屬不應准許。」等語。
二、抗告意旨略以：「依專利法第一百零八條準用第八十四條第
    一項之規定，抗告人得請求賠償損害外，並得請求排除其侵
    害或防止侵害。而相對人未經抗告人之同意，竟仿製、銷售
    與抗告人新型專利相同之吸盤夾持器（下稱系爭仿冒品），
    造成抗告人商業利益之嚴重損失，抗告人透過第三人致韋有
    限公司（下稱致韋公司）向相對人購得製造之系爭仿冒品，
    送請財團法人中華工商研究院鑑定結果，認相對人仿製之系
    爭仿冒品與抗告人之新型專利範圍相同，而相對人現仍繼續
    製造吸盤夾持器對外販售，若現時未予假扣押，日後恐難強
    制執行。」等語。
三、按債權人就金錢請求或得易為金錢請求之請求，欲保全強制
    執行者，得聲請假扣押。假扣押非有日後不能強制執行或甚
    難執行之虞者，不得為之。請求及假扣押之原因應釋明之。
    前項釋明如有不足，而債權人陳明願供擔保或法院認為適當
    者，法院得定相當之擔保，命供擔保後為假扣押，民事訴訟
    法第五百二十二條第一項、第五百二十三條第一項及第五百
    二十六條第一項、第二項定有明文。依上開規定可知，債權
    人聲請假扣押，應就其「請求」及「假扣押之原因」加以釋
    明；釋明如有不足，而債權人陳明願供擔保或法院認為適當
    者，法院得定相當之擔保，命供擔保後為假扣押。供擔保係
    補釋明之不足，而非可代替釋明，債權人之釋明責任，並未
    因可供擔保而免除。故債權人就其請求及假扣押之原因如未
    提出證據以為釋明，即非釋明不足，法院自不得命供擔保後
    為假扣押。本件相對人於原法院提出專利公報、專利證書、
    統一發票、鑑定報告書（均影本）及吸盤夾持器，固符合上
    開請求假扣押之要件；惟抗告人就「假扣押之原因」，即何
    以「有日後不能強制執行或甚難執行之虞」之原因，經核迄
    今仍未提出可使法院信其主張為真實之證據而加以釋明，應
    屬「釋明欠缺」，非為「釋明不足」，自無從提供擔保以代
    釋明。至於相對人雖於原法院提出致韋公司與相對人交易之
    統一發票影本，並據以主張相對人現仍繼續製造仿冒之吸盤
    夾持器對外販售云云，惟就上開統一發票影本觀之，僅臚列
    產品編號、數量、價額，而無其他足資辨別之方法，是並無
    法遽以認定上開交易之客體即為系爭仿冒品，從而送鑑定之
    標的物縱鑑定結果認為與抗告人之新型專利範圍相同，亦無
    法認為即為相對人所製造、販售。準此，抗告人於原法院所
    提證據並非可作為假扣押原因之釋明方法，仍無法使本院產
    生符合「假扣押之原因」要件之心證，尚難認抗告人就假扣
    押之原因已盡釋明之責。原裁定駁回抗告人假扣押之聲請，
    於法並無不合。抗告意旨指摘原裁定不當，求為廢棄，應無
    理由，應予駁回。
四、據上論結，本件抗告為無理由，爰裁定如主文。
中    華    民    國    97    年    3     月    4     日
                    民事第三庭
                        審判長法  官    林敬修
                              法  官    黃騰耀
                              法  官    藍文祥
正本係照原本作成。
本裁定除以適用法規顯有錯誤為理由，並經本院許可外，不得再
抗告。如提起再抗告，應於收受後10日內委任律師為訴訟代理人
向本院提出再抗告狀。並繳納再抗告費新台幣一千元。
中    華    民    國    97    年    3     月    5     日
                              書記官    顧倪淑貞


司法院資訊處製作；財團法人民間司法改革基金會備份。
